臺灣臺北地方法院刑事判決　　　　　　　95年度易字第2522號
公　訴　人　臺灣臺北地方法院檢察署檢察官
被　　　告　乙○○
上列被告因詐欺等案件，經檢察官提起公訴（九十五年度偵字第
一０九六九號），本院判決如下：
    主  文
乙○○無罪。
    理  由
一、公訴意旨略以：被告乙○○前因偽造文書案件，經臺灣臺北
    地方法院以九十一年度訴字第一０八八號判處有期徒刑六月
    確定，於民國九十二年九月三十日易科罰金執行完畢。甲○○（通緝中）與真實姓名年籍不詳綽號「李先生」之男子，
    共同基於意圖營利之概括犯意，於民國九十五年三月十五日
    起，由甲○○承租坐落臺北市○○區○○路五段一五０巷二
    十二弄九號四樓房屋作為賭博場所，以麻將為賭具，聚集不
    特定賭客賭博財物。其賭博方式為每局四圈，每底新臺幣（
    下同）一千元，每臺一百元，甲○○每局抽頭一千二百元，
    由前四名自摸胡牌者各交付三百元，而以此牟利。嗣於九十
    五年五月七日上午十一時許，甲○○與「李先生」聚集賭客
    戊○○、丙○○、乙○○、丁○○等人，在上址以前開方式
    賭博財物，詎乙○○、丁○○（通緝中）竟共同基於意圖為
    自己不法所有之犯意聯絡，在賭博時以攜帶發報器，互通所
    持之底牌方式，對其他參與賭博之賭客進行詐賭，並約定詐
    賭贏得之金額對分，嗣因乙○○持有之發報器遭戊○○發現
    而報警查獲，並扣得麻將牌一副、籌碼一組、發報器一個（
    丁○○持有之發報器，其於警到場處理前，已先行丟入馬桶
    沖走）。因認被告乙○○與同案被告丁○○共同涉犯刑法第
    三百三十九條第一項、第三項之詐欺取財未遂罪嫌云云（參
    見本院卷第九八頁背面）。
二、按犯罪事實應依證據認定之，無證據不得認定犯罪事實；又
    不能證明被告犯罪者，應諭知無罪之判決，刑事訴訟法第一
    百五十四條第二項、第三百零一條第一項分別定有明文。次
    按，事實之認定應憑證據，如未能發現相當證據，或證據不
    足以證明，自不能以推測或擬制之方法，以為裁判基礎；又
    所謂認定犯罪事實之證據，係指足以認定被告確有犯罪行為
    之積極證據而言，而認定犯罪事實所憑之證據，雖不以直接
    證據為限，間接證據亦包括在內，然而無論直接或間接證據
    ，其為訴訟上之證明，須於通常一般人均不致有所懷疑，而
    得確信其為真實之程度，始得據之為有罪之認定，倘其證明
    尚未達到此一程度，而有合理懷疑存在時，事實審復已就其
    心證上理由予以闡述，敘明其如何無從為有罪之確信，因而
    為無罪之判決，尚不得任意指為違法；末按，刑事訴訟法第
    一百六十一條已於九十一年二月八日修正公布，其第一項規
    定：檢察官就被告犯罪事實，應負舉證責任，並指出證明之
    方法。因此，檢察官對於起訴之犯罪事實，應負提出證據及
    說服之實質舉證責任。倘其所提出之證據，不足為被告有罪
    之積極證明，或其指出證明之方法，無從說服法院以形成被
    告有罪之心證，基於無罪推定之原則，自應為被告無罪判決
    之諭知；最高法院著有二十九年上字第三一０五號、四十年
    臺上字第八十六號、七十六年臺上字第四九八六號、九十二
    年臺上字第一二八號判例可資參照。再者，刑法第二十五條
    所謂已著手於犯罪行為之實行，係指對於構成犯罪要件之行
    為，已開始實行者而言，若於著手此項要件行為以前之準備
    行動，係屬預備行為，除法文有處罰預備犯之明文，應依法
    處罰外，不能遽以未遂犯罪論擬，此亦有最高法院三十年度
    上字第六八四號判例要旨可參。
三、本件公訴人認被告乙○○涉犯上開詐欺罪嫌，無非係以共同
    被告甲○○、丁○○之供述、告訴人丙○○之指述及證人戊○○之證詞，並有扣案之現場照片四幀、麻將一副、籌碼一
    組、發報器一個可資佐證等為其主要論據。訊據被告乙○○
    則堅決否認涉有前開犯行，辯稱：我們當時賭麻將是每底一
    千元，每台一百元，甲○○每局抽頭多少錢我不清楚，自摸
    交二百元給甲○○及「李先生」。我是於九十五年五月七日
    上午開始玩，我的上家是丁○○，下家是告訴人丙○○，對
    面是戊○○，打沒多久戊○○覺得丁○○怪怪的，就打電話
    叫一、二十個朋友過去現場，甲○○覺得不好收場就報警，
    至於丁○○把發報器衝入馬桶的情形我沒看到，我的發報器
    是警察來之前就在客廳被找到，我不知道何人找到；警察未
    到之前，我們在商討詐賭的事情要如何解決，雖然我沒有詐
    賭，但是他們有一、二十個人在現場，且有找到發報器，他
    們要好幾十萬，我同意賠償四萬元給戊○○，告訴人丙○○
    在現場均沒有發言等語。經查：
  (一)同案被告甲○○與真實姓名年籍不詳、綽號「李先生」之成
    年男子，於九十五年五月七日上午十一時許，在甲○○承租
    、坐落於臺北市○○區○○路五段一五０巷二十二弄九號四
    樓房屋內聚集賭客戊○○、丙○○、乙○○、丁○○等人賭
    博，其賭博方式係以麻將為賭具，每局四圈、每底一千元、
    每臺一百元，嗣因賭客戊○○於賭局中發覺被告乙○○、丁○○有異，電請數名友人到場談判時，經同案被告甲○○報
    警查獲，並扣得麻將牌一副、籌碼一組、發報器一個；另被
    告乙○○於九十五年五月七日前往上址賭博財物前，即已先
    行向不知情之友人借得發報器二個，並與同案被告丁○○計
    劃在賭博時以隨身攜帶之發報器告知對方所需要之牌之方式
    ，對其他參與賭博之賭客進行詐賭，並約定詐賭贏得之金額
    對分等情，業據被告乙○○供承不諱（參見偵查卷第二七至
    二九頁、六八至七十頁、一０五至一０九頁及本院卷第九十
    頁、九十八頁），且經同案被告甲○○、丁○○分別於警詢
    及偵查中供述甚詳（見同上卷第十九至至二一頁、六七至七
    十頁、一０五至一０九頁），核與證人戊○○、丙○○於警
    詢及本院審理中證述所言相符（見偵卷第三五至三六頁、四
    一至四三頁及本院卷第一二三至一二五頁），並有扣案之麻
    將牌一副、籌碼一組、發報器一個等物可資佐證，此部分事
    實，固殆無疑義。然本件尚應審究者，乃被告乙○○、丁○○是否已著手於前揭以發報器詐賭之犯行，而該當於刑法詐
    欺罪責。
  (二)公訴意旨雖依據被告乙○○、丁○○於警詢中之供述、及證
    人戊○○於警詢中之證詞，認被告乙○○、丁○○在賭博時
    以攜帶發報器互通所持底牌之方式，對其他參與賭博之賭客
    進行詐賭，並約定詐賭贏得之金額對分云云，然被告乙○○
    於偵查及本院審理中均一致供稱：伊不否認有詐賭之念頭，
    但當時並未這樣作，當天賭博時也沒有隨身帶著發報器等語
    （參照偵卷第一０七頁、及本院卷第九十頁），且經證人戊○○到庭結證陳稱：伊當天看到丁○○還是乙○○其中一人
    跑去廚房拿發報器出來，但是那一個人伊忘記了，因為有人
    問乙○○還是丁○○是否有帶詐賭之東西，並發現丁○○身
    上有線，有人按了丁○○身上之線後，廚房發出發報器震動
    之聲音，丁○○或乙○○才去廚房拿發報器出來等語（參見
    本院卷第一二三頁背面至一二四頁），佐以同案被告丁○○
    自承其於警方到場前即已趁機將其攜帶之發報器沖入廁所馬
    桶內乙節，業據其於偵查中供述甚詳（見偵卷第六七頁），
    顯見上開扣案之發報器一個應是被告所有、供本件預備詐賭
    使用之工具無誤，而矧之被告乙○○既未於賭博時依照計劃
    將發報器放在身上，反將之放置於渠等賭博房間外某處乙情
    ，已如上述，從而其縱有準備發報器以供詐欺賭客戊○○等
    人使用之預備行為，亦難認其等確已著手於本件詐欺犯罪之
    實行甚明。
  (三)次查，公訴人雖引用被告乙○○、及同案被告丁○○於警詢
    中之供述，認被告乙○○、丁○○二人於案發當日業已著手
    於詐賭犯行，然經本院勘驗同案被告丁○○於九十五年五月
    八日警詢之供詞結果：「警員問：裝一個發報器詐賭，是你
    和乙○○誰提議的？被告答：這個是我們也還沒有用。警員
    問：那個東西怎麼用？被告答：用按的。警員問：裝在身上
    嗎，還是放在口袋？被告答：放在口袋。…，警員問：到時
    候賺的錢怎麼分？被告答：平分吧。但是我們還沒用啊。」
    ，此有本院九十六年三月二十一日勘驗筆錄一份在卷可稽（
    見本院卷第一０一至一０三頁），核與被告乙○○迭於偵查
    及本院審理中所辯並未使用發報器乙節，均屬相符，已難據
    為被告乙○○犯罪之不利證據；至被告乙○○於警詢中雖自
    承：現在警方所帶回之發射器是我的，是我當時使用之發射
    器等語，業經本院勘驗九十五年五月八日被告之警詢錄音帶
    無訛，並製有前開勘驗筆錄在卷可佐，然徵之其於警詢中亦
    供稱：「警員問：那你是如何使用發射器？和誰一起使用發
    射器？你的發射器在打麻將時放在身上何處？被告答：我是
    用按的方式告知丁○○我現在要什麼牌，在打麻將時發射器
    放在腰部。」，而核與本件扣案之發報器一個係於上址廚房
    內查獲等情不符，是被告乙○○於本院審理中所辯稱：我沒
    有使用發報器，當時警員問我如何使用，我就跟警員說如何
    使用，而非在說我當時如何使用等語（參見本院卷第一二五
    頁背面），應堪信為真實，自難僅以被告乙○○前揭與上開
    卷證資料相左之供述，而逕為被告有罪之認定。況證人戊○○於本院審理中僅證稱：伊當日僅發現丁○○打的牌很凌亂
    ，且都打好牌給乙○○吃，所以覺得有問題，並未看見渠等
    二人有何異常肢體動作等語，是本件僅依現存之證據資料，
    實難認被告乙○○有公訴人所指以發射器詐賭之詐欺犯行。
四、綜上所述，本件既無積極證據證明被告乙○○與同案被告丁○○有何共同施用詐術，使被害人陷於錯誤之事實，尚難認
    被告乙○○有何詐欺取財未遂之犯行。此外，復查無其他積
    極證據，或其他客觀之方法可資證明被告乙○○犯罪，揆諸
    首開說明，自應為被告乙○○無罪之諭知，以昭審慎。
五、被告丁○○、甲○○經本院合法傳喚、拘提未到庭，現均通
    緝中，將俟其到案另行審結。
據上論斷，應依刑事訴訟法第三百零一條第一項，判決如主文。
本件經檢察官黃珮瑜到庭執行職務。
中　　華　　民　　國　　96　　年　　3　 　月　　30　　日
             刑事第十三法庭  審判長法  官 黃雅君
                                   法　官 鍾素鳳
                                   法  官 吳佳薇
上正本證明與原本無異。
如不服本判決，應於判決送達後10日內向本院提出上訴狀（應抄
附繕本）。告訴人或被害人如對於本判決不服者，應具備理由請
求檢察官上訴，其上訴期間之計算係以檢察官收受判決正本之日
期為準。
中　　華　　民　　國　　96　　年　　4 　　月　　3 　　日
                                   書記官 潘文賢
